【裁判字號】    97,交聲,698
【裁判日期】    971222
【裁判案由】    交管條例聲異
【裁判全文】
臺灣板橋地方法院交通事件裁定         97年度交聲字第698號
原處分機關  交通部公路總局臺北區監理所蘆洲監理站
異  議  人
即受處分人  甲○○
上列異議人因違反道路交通管理處罰條例案件，對於交通部公路
總局臺北區監理所蘆洲監理站於民國97年3 月21日以北監蘆字第
裁46-C00000000號違反道路交通管理事件裁決書所為之處分，聲
明異議，本院裁定如下：
    主  文
異議駁回。
    理  由
一、原處分意旨略以：異議人即受處分人甲○○於民國97年2 月
    21日下午5 時18分許，騎乘車牌號碼N2Y-159 號重型機車，
    行經臺北縣三重市○○○路與光興街口時，因未戴安全帽，
    經警執行交通稽查攔檢，不聽制止拒絕停車而逃逸，經臺北
    縣政府警察局三重分局大同派出所警員簡榮甫於97年2 月21
    日北縣警交字第C00000000 號、C00000000 號舉發違反道路
    交通管理事件通知單逕行舉發，嗣異議人依法提出申訴，經
    原處分機關函請原舉發機關調查結果，仍認其有違規行為。
    異議人就騎機車未戴安全帽之違規事實未爭執，原處分機關
    就異議人有違反道路交通管理處罰條例之行為經交通勤務警
    察制止時，拒絕停車接受稽查而逃逸之違規事實，依道路交
    通管理處罰條例第60條第1 項之規定，於97年3 月21日以北
    監蘆字第裁46-C00000000號違反道路交通管理事件裁決書，
    裁處異議人新臺幣三千元罰鍰，並記違規點數一點。聲明異
    議意旨略以：97年2 月21日下午5 時至6 時許，伊從上班地
    點趕回家換衣服，並載友人一起去學校（穀保家商）上課，
    經過正義南路時，後座的友人說她上課所需的美髮用具未帶
    ，伊遂迴轉回去拿未帶的美髮用具，誰料3 月時接到未戴安
    全帽以及拒絕停車接受稽查而逃逸的舉發通知單，伊覺得很
    奇怪，伊並沒有看到有任何警察或是人以警笛或手勢向伊示
    意停車受檢，對於拒絕停車接受稽查而逃逸這件，伊覺得不
    服，爰依法聲明異議云云。
二、按汽車駕駛人，駕駛汽車有違反道路交通管理處罰條例之行
    為，經交通勤務警察或依法令執行交通稽查任務人員制止時
    ，不聽制止或拒絕停車接受稽查而逃逸者，除按各該條規定
    處罰外，處新臺幣三千元以上六千元以下罰鍰，並記違規點
    數一點，道路交通管理處罰條例第60條第1 項、第63條第1
    項第1 款分別定有明文。
三、經查，上揭違規事實，業據證人即舉發員警簡榮甫到庭具結
    證稱：當時97年2 月21日我是16到18擔任守望勤務，在三重
    市○○○路14號前執勤交通稽查與銲車牌烙碼的服務，我看
    到異議人騎著一台N2Y-159 號的機車，他未戴安全帽從正義
    南路與光興街口騎過來，我就上前攔查該部重機車，異議人
    看見我上前攔查，他就以迴轉的方式逃避我取締，他從正義
    南路37巷逃逸。（問：你所在的三重市○○○路14號前，與
    正義南路光興街口距離多遠？）大約1 、200 公尺之遠。（
    問：你剛才說你有上前攔查該部重機車，你是否是走過去那
    部機車的旁邊了？）還沒有走到機車旁邊，距離大概5 、6
    公尺，那部機車就迴轉了。我是先開未戴安全帽的罰單，後
    來才開逃逸的罰單，異議人是在正義南路20到30號之間迴轉
    ，我開逃逸的罰單上記載的違規地點是記載正義南路與光興
    街口，這是因為我後來有去調閱該路口的監視錄影器，以監
    視錄影器的畫面為準。‧‧‧（問：你當時有無穿制服？）
    有。（問：你當時除了穿制服外，手上有無拿任何東西？）
    我有拿指揮棒，指揮棒上本來就是有螢光效果，當時因為是
    白天，所以我並沒有開閃光。（問：你當時要上前攔查那部
    機車的時候，你有無做出動作？）我有伸手向道路中間走。
    （問：你當時有無吹哨子？）沒有。（問：當時車輛是否很
    多？）當時路上除了那部機車之外，順向這邊完全沒有車。
    （問：你當時的動作，那個機車駕駛人是否可以看見？）應
    該很明顯，動作有很明確，我已經拿出指揮棒並且走出去了
    ，而且路上也只有一台車而已，所以我的動作很明確的是要
    攔那部機車。（問：未戴安全帽的那張違規通知單也是逕行
    舉發嗎？）是的。（問：你當場就有記下車號還是調閱監視
    錄影帶才確定異議人的車號？）我當時看到機車是白色的，
    車牌的部分我當時並沒有看得很清楚，但是那部機車當時後
    座有載一名女性，並且有戴安全帽，而且我當時有記下時間
    ，所以我後來調閱路口的監視錄影畫面，可以很確定就是那
    部違規的機車等語明確。本件異議人對於上揭時地騎乘機車
    行經三重市○○○路與光興街口，又再行駛正義南路，旋又
    迴轉至對向車道，而當時騎機車並未戴安全帽等事實，並不
    爭執。其雖辯稱：是因後座的友人說她上課所需的美髮用具
    未帶，伊遂迴轉回去拿未帶的美髮用具，伊並沒有看到有任
    何警察或是人以警笛或手勢向伊示意停車受檢云云，然依證
    人簡榮甫前揭證述之內容可知，其當時著警察制服，手持指
    揮棒，走向道路中間，示意迎面駛來由異議人所駕駛的機車
    停車，動作明確，而在尚未走到異議人機車旁邊，距離大概
    5 、6 公尺時，未戴安全帽的異議人突然將機車迴轉至對向
    車道，依此情節，異議人當時豈可能不知交通勤務警察示意
    其停車接受稽查？徵諸證人簡榮甫為依法執行交通勤務之警
    員，與異議人素不相識，亦無仇隙，則證人自無甘冒自身觸
    犯偽證罪而為不實陳述之理，其證詞應可採信。又按交通警
    員掣單舉發違反道路交通管理處罰條例所列之違規事實，本
    質上為行政處分，係公務員基於職務上權力，依法就特定之
    具體事件所為具有公法上效果之單方行政行為，基於公務員
    為公法上行為具有公信力之原則，該行政處分當可被推定為
    真正，其據以依法處分之事實認定亦為真正無誤。本此公信
    原則，立法者以道路交通管理處罰條例第92條之授權，賦予
    行政機關制定違反道路交通管理事件統一裁罰基準及處理細
    則，使勤務警員得當機處分以達其維護交通秩序、安全之行
    政目的，否則國家行政勢必窒礙難行。而異議人僅空言泛稱
    當時沒有看見警察向其示意停車云云，對於其主張舉發有誤
    未能提出相關事證以供調查，本院經查亦無任何證據足資證
    明員警有捏造事實違法取締之情事，則值勤員警本其維護交
    通秩序、安全職責所為之舉發，自應受到合法、正確之推定
    。從而，異議人於上揭時、地騎乘機車有違反道路交通管理
    處罰條例之行為，經交通勤務警察攔停時拒絕停車接受稽查
    而逃逸之違規事實，洵堪認定。原處分機關據以援引上開規
    定，裁處異議人罰鍰新臺幣三千元，並記違規點數一點，核
    無違誤，本件聲明異議為無理由，應予駁回。
據上論斷，應依道路交通管理處罰條例第87條第2 項，道路交通
案件處理辦法第19條，裁定如主文。
中    華    民    國    97    年    12    月    22    日
                       交通法庭  法  官   戴嘉清
以上正本證明與原本無異。
如不服本裁定，應於送達後5 日內向本院提出抗告狀。
                                 書記官   廖貞音
中    華    民    國    97    年    12    月    22    日


司法院資訊處製作；財團法人民間司法改革基金會備份。
